臺灣臺南地方法院民事判決
110年度簡上字第115號
上  訴  人  甘○○（姓名年籍詳卷）
兼  上一人  
法定代理人  熊○○（姓名年籍詳卷）
再兼上一人
訴訟代理人  甘○強（姓名年籍詳卷）
被  上訴人  謝雅婷
訴訟代理人  謝輝雄
上列當事人間請求侵權行為損害賠償事件，上訴人對於民國110
年5月4日本院臺南簡易庭109年度南簡字第399號民事判決提起上
訴，本院於民國110年11月10日言詞辯論終結，判決如下：
    主      文
原判決關於命上訴人給付超過新臺幣壹萬陸仟壹佰壹拾參元部分
，及該部分假執行之宣告與訴訟費用之裁判廢棄。
上開廢棄部分，被上訴人在第一審之訴駁回。
其餘上訴駁回。
上開廢棄部分，第一、二審訴訟費用，由被上訴人負擔；其餘第
二審訴訟費用由上訴人連帶負擔。
    事實及理由
一、上訴人方面
  ㈠聲明：⒈原判決不利上訴人部分廢棄。⒉上開廢棄部分，被上
    訴人於第一審之訴駁回。
  ㈡除引用與原判決記載相同陳述外，上訴人補稱：被上訴人早
    有第四第五腰椎椎間盤病變的病史，應該與其從事買賣衣物
    工作時需要站立有關，故其第四第五腰椎椎間盤病變非本件
    交通事故造成等語。
二、被上訴人方面
  ㈠聲明：上訴駁回。
  ㈡除引用與原判決記載相同陳述外，被上訴人補稱：依據其於
    原審所提診斷證明書及病歷，應可證明其第四第五腰椎椎間
    盤病變與本件交通事故有因果關係；本件交通事故致其發生
    第四第五腰椎椎間盤病變，被上訴人於發生本件交通事故後
    才無法爬起來，被上訴人因此休息好幾個月並接受治療等語
    。
三、兩造不爭執事實
　  上訴人甘○○於民國107年11月9日15時2分許，在臺南市○區○○
    路0段000號建物前，騎乘電動車穿越馬路至同段215巷口(東
    向西)時，被上訴人亦騎乘車號000-0000號普通重型機車接
    近該處，因上訴人甘○○未讓行進中車輛先行致生本件交通事
    故，被上訴人因而受有四肢及下背部多處擦挫傷之傷害。
四、兩造間爭執事項
　㈠被上訴人第四第五腰椎椎間盤病變與本件交通事故有無因果
    關係？
　㈡被上訴人依侵權行為之法律關係，請求上訴人連帶賠償新臺
    幣(下同)93,175元，及上訴人甘○○與甘○強自109年3月5日起
    、上訴人熊○○自109年8月28日起，均至清償日止，按週年利
    率5%計算之利息，有無理由？
五、本院得心證理由
　㈠按因故意或過失，不法侵害他人之權利者，負損害賠償責任
    ；民法第184條第1項前段定有明文。次按無行為能力人或限
    制行為能力人，不法侵害他人之權利者，以行為時有識別能
    力為限，與其法定代理人連帶負損害賠償責任；民法第187
    條第1項前段亦有明定。所謂識別能力，係指對於自己行為
    ，為不法侵害他人權利或利益行為，有正常認識能力，即行
    為人能認識其侵權行為，就社會一般觀念上認為不容許之行
    為有所認識而言。依據道路交通安全規則第124條第1項規定
    ，慢車起駛前應注意前後左右有無障礙或車輛行人，並應讓
    行進中之車輛行人優先通行。
　㈡上訴人甘○○於107年11月9日15時2分許，在臺南市○區○○路0段
    000號建物前，欲騎乘電動車穿越馬路至同段215巷口(東向
    西)時，被上訴人亦騎乘車號000-0000號普通重型機車接近
    該處，因上訴人甘○○未讓行進中車輛先行致生本件交通事故
    ，被上訴人因而受有四肢及下背部多處擦挫傷之傷害；依當
    時天候晴朗且日間光線充足等情狀，上訴人甘○○無不能注意
    遵守上述道路交通安全規則之情事，竟疏未注意讓行進中車
    輛先行即率然起駛，致發生本件交通事故並使被上訴人受有
    上揭傷害；上訴人甘○○騎乘電動自行車起駛未讓行進中車輛
    先行，為本件交通事故肇事原因，被上訴人就本件交通事故
    則無肇事因素等事實，為兩造所不爭執，復有診斷證明書1
    份、臺南市車輛行車事故鑑定覆議委員會覆議意見書1份、
    臺南市政府警察局道路交通事故談話紀錄表及調查筆錄影本
    各2份、道路交通事故現場圖影本1份、道路交通事故調查報
    告表㈠㈡影本1份、臺南市車輛行車事故鑑定委員鑑定意見書
    影本1份、本件交通事故現場照片14張在卷可稽（見調解卷
    第25頁、原審卷第41頁至第42頁、第45頁至第54頁、第55頁
    、第56頁至第57頁、第64頁至第65頁、第73頁至第85頁），
    自堪認定。
　㈢上訴人甘○○疏未注意讓行進中車輛先行即率然起駛，致發生
    本件交通事故並使被上訴人受有上揭傷害，應依民法第184
    條第1項前段負損害賠償責任。上訴人甘○○於行為時（即本
    件交通事故發生時）為限制行為能力人且有識別能力，故其
    法定代理人即上訴人甘○強與熊○○，亦應依民法第187條第1
    項前段連帶負損害賠償責任。
　㈣被上訴人雖以國立成功大學醫學院附設醫院（下稱成大醫院
    ）所出具或提供之診斷證明書及病歷為據（見調解卷第27頁
    、原審卷第109頁至第167頁、第233頁），主張其第四第五
    腰椎椎間盤病變係本件交通事故造成，惟依據該診斷證明書
    及病歷所載內容，僅能認定被上訴人因有第四第五腰椎椎間
    盤病變而接受治療，尚無法證明其第四第五腰椎椎間盤病變
    係本件交通事故造成。參以成大醫院經本院函詢後亦於診療
    資料摘要表記載：「病患謝雅婷於107年11月9日因車禍撞及
    下背至本院急診，後於門診追蹤時，X光發現第四、五腰椎
    椎間盤病變，但此病變之原因可能和車禍本身相關性不大，
    原因如下：⒈椎間盤病變屬退化性疾病，大多為長期過度使
    用造成。⒉病患於106年8月13日即曾因背痛至本院急診求治
    ，當時之X光即可發現第四、五腰椎椎間盤病變……此病變較
    可能為長期過度使用造成」（見本院卷第57頁），本院當難
    率認其第四第五腰椎椎間盤病變係本件交通事故造成，附此
    敘明。
　㈤不法侵害他人之身體或健康者，對於被害人因此喪失或減少
    勞動能力或增加生活上之需要時，應負損害賠償責任；不法
    侵害他人之身體、健康、名譽、自由、信用、隱私、貞操，
    或不法侵害其他人格法益而情節重大者，被害人雖非財產上
    之損害，亦得請求賠償相當之金額；民法第193條第1項及第
    195條第1項前段分別定有明文。茲就被上訴人請求賠償項目
    及金額論述如下：
　　⒈被上訴人得請求賠償醫療費用1,113元。
　　　被上訴人主張其因本件交通事故於成大醫院治療而支出醫
      療費用1,113元部分，有其於車禍當日至醫院就診之急診
      收據影本1份在卷可憑（見調解卷第91頁），該費用屬被
      上訴人因受傷就醫治療所支出之必要費用，洵屬有據。被
      上訴人雖另主張其因本件交通事故於成大醫院治療，支出
      其他醫療費用共42,062元（詳見調解卷第29頁至第89頁、
      第93頁至第131頁之門診收據），惟依被上訴人提出診斷
      證明書所載內容（見調解卷第27頁），可知均係因治療第
      四第五腰椎椎間盤病變所生費用，而其第四第五腰椎椎間
      盤病變非本件交通事故造成，業經本院論述認定如前，核
      與上訴人前揭過失不法侵害行為無相當因果關係，自不應
      予准許。
　　⒉被上訴人得請求賠償精神慰撫金15,000元。
　　　⑴慰藉金賠償須以人格權遭遇侵害，使精神上受有痛苦為
        必要，其核給標準固與財產上損害計算不同，然非不可
        斟酌雙方身分資力與加害程度，及其他各種情形核定相
        當之數額(參照最高法院51年台上字第233號民事判決)
        ；慰藉金多寡，應斟酌雙方身分、地位、資力與加害程
        度及其他各種情形核定相當數額；其金額是否相當，應
        依實際加害情形與被害人所受痛苦及雙方身分地位、經
        濟狀況等關係決定（參照最高法院85年度台上字第460
        號民事判決）。
　　　⑵被上訴人因本件交通事故受有四肢及下背部多處擦挫傷
        ，除因擦挫傷而感到痛苦外，由於下背部擦挫傷與第四
        第五腰椎位置相近，衡情亦會增加被上訴人因第四第五
        腰椎椎間盤病變所生痛苦，堪認被上訴人確因本件交通
        事故受有非財產上損害，故被上訴人得依民法第195條
        請求上訴人連帶賠償精神慰撫金。本院復審酌被上訴人
        為高職畢業，目前自行創業且月收入約20,000元；上訴
        人甘○○目前在學；上訴人甘○強高中畢業，月收入約30,
        000元；兼衡兩造身分地位、經濟情況、事故發生經過
        、被上訴人所受傷勢及其身體上及精神上所受痛苦程度
        等全部情狀，認被上訴人得請求精神慰撫金數額應以15
        ,000元為適當，逾此範圍之請求則屬無據。
　㈥給付無確定期限者，債務人於債權人得請求給付時，經其催
    告而未為給付，自受催告時起，負遲延責任；其經債權人起
    訴而送達訴狀，或依督促程序送達支付命令，或為其他相類
    之行為者，與催告有同一之效力；遲延之債務，以支付金錢
    為標的者，債權人得請求依法定利率計算之遲延利息；應付
    利息之債務，其利率未經約定，亦無法律可據者，週年利率
    為5%；民法第229條第2項、第233條第1項前段及第203條分
    別定有明文。被上訴人對於上訴人之侵權行為損害賠償請求
    權，屬於給付未有確定期限之金錢債權。被上訴人請求上訴
    人甘○○、甘○強給付自起訴狀繕本送達翌日即109年3月5日（
    見調解卷第153頁）起至清償日止；請求上訴人熊○○自109年
    8月28日（見原審卷第97頁）起至清償日止，均按週年利率5
    %計算之利息，亦屬有據，應予允准。
六、綜上所述，被上訴人依侵權行為之法律關係，請求上訴人連
    帶給付16,113元（計算式：醫療費用金額＋精神慰撫金數額＝
    1,113元＋15,000元＝16,113元)，及上訴人甘○○與甘○強自109
    年3月5日起、上訴人熊○○自109年8月28日起，均至清償日止
    ，按週年利率5%計算之利息，為有理由，應予准許。被上訴
    人逾此金額之請求，則屬無據，應予駁回。原審判命上訴人
    連帶給付超過應准許部分，原審就此部分為上訴人敗訴之判
    決，並依職權為假執行宣告，容有未洽；上訴人指摘原審判
    決此部分不當，求予廢棄改判，為有理由，應由本院廢棄改
    判如主文第2項所示。原審判命上訴人連帶給付未超過應准
    許部分，原審就此部分為上訴人敗訴之判決，核無違誤；上
    訴人指摘原審判決此部分不當，為無理由，故此部分上訴應
    予駁回。
七、本件事證已臻明確，兩造其餘攻擊防禦方法及所提證據，經
    本院斟酌後，核與判決結果不生影響，爰不逐項論述，併此
    敘明。
八、據上論結，本件上訴一部為有理由、一部為無理由，依民事
    訴訟法第436條之1第3項、第450條、第449條第1項、第79條
    、第85條第2項，判決如主文。
中　　華　　民　　國　　110 　年　　12　　月　　1 　　日
              民事第一庭審判長法　官　劉秀君
　　　　
                              法　官　施志遠
　　　　　　　　　　　　　　
                              法　官　陳谷鴻
以上正本證明與原本無異。
本判決不得上訴。
中　　華　　民　　國　　110 　年　　12　　月　　7 　　日
                              書記官  徐慧嵐